【裁判字號】    92,易,733
【裁判日期】    920829
【裁判案由】    恐嚇
【裁判全文】
臺灣臺中地方法院刑事判決                          九十二年度易字第七三三號
    公  訴  人  臺灣臺中地方法院檢察署檢察官
    被      告  己○○
    選任辯護人  鞠金蕾律師
右列被告因恐嚇案件，經檢察官提起公訴（九十一年度偵字第八九八四號），本院判
決如左：
    主  文
己○○以加害生命之事，恐嚇他人致生危害於安全，處拘役肆拾日，如易科罰金，以
佰元折算壹日。
    事  實
一、己○○係蘇文哲之子，蘇文哲、戊○○、丁○○、辛○○、蘇淑佐則均屬兄弟姊
    妹，惟蘇文哲全家自其父蘇榮來於民國九十年二月十五日去世後，即因遺產繼承
    問題而與戊○○、丁○○、辛○○、蘇淑佐等人素有糾紛，且感情不睦。因蘇榮
    來之牌位設於己○○位於臺中縣大里市○○路八巷二號住處，而丁○○、辛○○
    、蘇淑佐三人因感念父親生前之恩，乃於九十一年四月二十一日下午八時許，至
    上揭己○○住處祭拜蘇榮來，辛○○、蘇淑佐並因情緒失控而放聲大哭，並與己○○家人因遺產問題發生爭執，適己○○甫自外返家，旋即加入爭執。己○○於
    爭吵之時，向丁○○質問道：「戊○○、蘇文洲都辦理拋棄繼承，為何你未辦理
    拋棄？」等語，並基於恐嚇之犯意，向丁○○恫稱：我第一個就將你彈掉（即槍
    殺之意），雙方並因而再次發生口角之衝突；迨同日下午九時三十分許，戊○○
    接獲友人通知趕往現場質問己○○，己○○竟基於恐嚇之接續犯意，向戊○○恫
    嚇稱：連你也要打掉，我要拿槍將你們「霧掉」（台語，係槍殺之意）等語，並
    作勢要進房取槍，惟為其母曾阿里攔阻，以前開加害生命之事恐嚇丁○○、戊○○二人，致生危害於丁○○、戊○○二人之安全。
二、案經丁○○、戊○○訴由臺中縣警察局霧峰分局報請臺灣臺中地方法院檢察署檢
    察官偵查起訴。
    理  由
一、訊據被告己○○矢口否認有何右揭恐嚇之犯行，辯稱：當日伊返家時見告訴人丁○○在罵伊母親，伊見狀即制止丁○○，並與伊母親返回房間，並未有向告訴人
    為上揭恐嚇之言語，蓋伊祖父之遺產與伊無關，並無恐嚇告訴人之必要云云。經
    查：
（一）右揭事實，業據告訴人丁○○、戊○○二人於警詢、偵查及本院審理時指訴歷
      歷，並與證人辛○○、蘇淑佐二人於警詢、偵查中證述之情節相符。證人辛○○更於本院調查時證稱：「我是蘇家的大姐。拜完我父親後出來，遇到丁○○
      ，到大門口的時候，遇到被告，聽到他罵丁○○，逼問丁○○為何不拋棄繼承
      ，他說如不放棄繼承要拿槍把他做掉，被告母親聽到後，就把被告拉住。」等
      語；證人蘇淑佐亦證稱：「被告當天作勢要到裡面去拿槍出來，說第一個要把
      丁○○做掉，再來向戊○○說也要把他做掉，其他人也要做掉。我就罵被告，
      跟他說你要做掉就先把我做掉。目前財產還在分配。」等語。參以證人辛○○
      、蘇淑佐二人當日均係在場之目擊證人，且被告於本院調查時自承與證人辛○○、蘇淑佐及告訴人戊○○三人平日感情很好，彼此間並無怨隙，且告訴人戊○○亦已拋棄繼承等情，足認證人辛○○、蘇淑佐及告訴人戊○○當無設詞誣
      陷被告之理，則證人辛○○、蘇淑佐二人上揭之證言應屬可採，是告訴人指訴
      上揭被告恐嚇之情節應屬有據。
（二）又證人即被告之姑姑庚○○先於偵查中證稱：「丁○○說己○○要把他做掉，
      並為這件事與己○○在爭執，我就質問己○○為何如此講，己○○說為何別人
      辦放棄（遺產），為何他（指丁○○）不放棄，他不否認他有說那些話。」等
      語（見偵查卷第五六頁反面）；復於本院調查時證稱：「當日我是事後才到現
      場，聽告訴人講說被告要拿槍『霧掉』告訴人，我質問被告為何要說這種話，
      被告說為何告訴人不拋棄繼承，我就打被告一下，責罵他『丁○○不是你爺爺
      的兒子嗎』？那天我有看到證人乙○○在現場，我就問乙○○這是什麼原因，
      叫他要說老實話，我問乙○○說被告何以會說要拿槍『霧掉』告訴人，乙○○
      跟我說，那些都是氣話不要把他當作話」等語（見本院九十二年七月一日訊問
      筆錄）。另證人即被告之叔叔蘇文洲於偵查中證稱：「當時戊○○報案，我大
      嫂（指被告之母）把己○○抱住說：『不要拿出來』，壬○○叫我把那些姊妹
      帶出去。」等語（見偵查卷第五五頁反面）等語；並於本院調查時證稱：「我
      後來有至現場，我進去以後，聽到蘇淑佐說被告因為丁○○未辦拋棄繼承，揚
      言要將他『霧掉』（槍殺的意思），之後也要把戊○○『霧掉』。我進去之後
      ，戊○○正在報警，蘇淑佐、辛○○說，被告揚言要『霧掉』告訴人，所以戊○○才打電話報警。」等語（見本院九十二年六月十日訊問筆錄）。再者，由
      告訴人戊○○事後與證人乙○○之談話錄音中，證人乙○○確實就告訴人戊○○向其述及被告上揭恐嚇言語後，以被告當日所言係屬氣話等語來安慰告訴人
      戊○○之情，並經本院當庭勘驗該錄音光碟片核閱屬實。則證人庚○○、蘇文
      洲當日至現場時，雖並未親耳聽聞被告向告訴人恐嚇之言語，然由渠等二人所
      證述到場後所見聞之情節觀之，均核與告訴人丁○○、戊○○上揭指訴被告恐
      嚇之情相符，益徵告訴人丁○○、戊○○二人指稱被告曾因指責告訴人丁○○
      未辦理拋棄繼承，而揚言將持槍槍殺告訴人丁○○、戊○○之情應非虛構。
（三）另當日到場處理之警員鄭人友於本院審理時結證稱：「我與丙○○○○一起到
      現場。我們接獲線上通報至現場，現場有一大群人，里長、甲○○等人均在場
      ，現場很混亂，被告與他姑姑在吵架，他的姑姑辛○○等人說，被告有拿槍，
      叫我們進去他家搜索。我問辛○○有無看到槍，她說沒有，我說無搜索票依法
      不得搜索：：：戊○○他當場跟我說要告被告恐嚇，說被告要拿槍將他『霧掉
      』，我跟他說有事情到派出所再講。」等語；而證人薛明元則結證稱：「接獲
      值班通知至本件案發現場，現場很混亂，證人辛○○就拖著我們二個警員要進
      去裡面查槍，我們因為沒有搜索票，依法不得進入被告住家，證人、告訴人他
      們可能誤會我們偏袒被告，告訴人及證人就跟我們說，被告恐嚇告訴人，說要
      『霧霧掉』，說家裡有槍，一直要我們進去搜槍。」等語（見本院九十二年七
      月十五日訊問筆錄）。則被告若無上揭恐嚇告訴人丁○○、戊○○之情，何以
      告訴人戊○○要立即報警？且在警方人員到達現場時，告訴人丁○○、戊○○
      與證人辛○○、蘇淑佐何以均一致向警員陳述被告揚言將持槍「霧掉」（槍殺
      之意）告訴人？顯見告訴人二人指稱被告上揭恐嚇之犯行，應與常理無違。是
      被告前揭所辯當日並未以要槍殺告訴人之言語恐嚇告訴人云云，即屬不可採。
（四）另證人乙○○、石秋鶯、甲○○、壬○○、曾阿里等人雖分別於偵查或本院調
      查時同證稱：當日在場並未聽聞被告有為告訴人指稱之恐嚇言語云云。然乙○○係被告之友人，復係當地之里長，其是否為避免得罪雙方，而對證言有所保
      留，不無可能；又其在被告對告訴人丁○○、戊○○所提起之恐嚇案件中，係
      證稱知道雙方為財產之問題在爭吵，且吵得很大聲，並未聽聞誰要打死誰等語
      （見偵查卷第五七頁），益徵證人乙○○係為避免捲入雙方之爭執中，而對其
      證詞有所保留，故自難僅以證人乙○○上揭有所保留之證言，而據以否定告訴
      人指訴之情節為真實。另石秋鶯於九十一年四月三十日警詢中證稱：「我當時
      至現場時就看見警方的巡邏車在現場，進入時，看見己○○他姑姑及叔叔大聲
      ，聽見戊○○大聲叫己○○出來要打己○○，我看見該狀況就離開該屋至外面
      ，有一直聽見裏面吵架聲。」、「（你有無聽見他們雙方有恐嚇之言語？）無
      聽見。」等語（見偵查卷第三０頁正面），再參之證人即前往處理之警員薛明
      元、鄭人友二人於本院結證稱係在告訴人戊○○遭被告恐嚇並報案後，始前往
      現場處理糾紛，且在到達現場後，並未再聽聞被告有恐嚇告訴人之言語等情，
      證人石秋鶯當日既係在警方人員到達後始至現場，且上揭告訴人指稱被告之恐
      嚇犯行亦係在警方人員到達前為之，則證人石秋鶯證稱當日未曾聽聞被告上揭
      恐嚇之言語，亦屬當然，尚難僅以證人石秋鶯之證言，而作為被告有利之認定
      。另證人甲○○於偵查中係結證稱：當時雙方雖為財產問題在爭執，然並未聽
      到要把誰打死或要把誰做掉之言語等語（見偵查卷第五八頁）；又參之當日在
      場人數眾多，雙方人馬復係因財產問題發生爭執，場面甚為混亂，則證人甲○○未聽清楚被告有無恐嚇告訴人之言語，應屬當然，惟尚難以其證言作為否定
      告訴人之上揭指訴情節，應屬無疑。又就被告與告訴人二人間糾紛之情節，證
      人壬○○於警詢、偵查中已先後證述不一，其證詞顯有瑕疵；而證人曾阿里雖
      於本院調查時明確證稱被告並未有上揭恐嚇之言語云云，然證人壬○○係被告
      之妹、證人曾阿里係被告之母，又因當日現場甚為吵雜，且證人曾阿里並非事
      件之當事人，何能明確認定被告並無為告訴人所稱之恐嚇言語，則證人曾阿里
      是否係一時未能聽清楚被告恐嚇之言語，不無可能，顯見證人壬○○、曾阿里
      二人事後於本院之證言，乃均屬迴護被告之詞，不足採信。
（五）綜上所述，被告以「要將你彈掉、霧掉」等語，恐嚇告訴人戊○○、丁○○二
      人，已足以造成告訴人戊○○、丁○○二人心生畏懼，並致生危害於安全，而
      告訴人戊○○、丁○○二人之指訴之情節既無瑕疵，復經證人辛○○、蘇淑佐
      、庚○○等人證述綦詳，應屬可採，是被告上揭所辯，顯係事後卸責之詞，不
      足採信。本件事證至臻明確，被告之犯行，洵堪認定，應予依法論科。
二、核被告己○○所為，係犯刑法第三百零五條恐嚇危害安全罪。被告先後恐嚇告訴
    人丁○○、戊○○之犯行，係基於同一恐嚇犯意係之接續行為，只論以一罪。又
    被告以一恐嚇行為侵害告訴人丁○○、戊○○二人之法益，係一行為觸犯數相同
    罪名，為同種想像競合犯，應論處一恐嚇危害安全罪一罪。爰審酌被告並無前科
    紀錄，有臺灣高等法院被告全國前案紀錄表一份在卷可稽，素行良好，僅因財產
    爭議即與告訴人發生口角，並進而以言語恐嚇告訴人，造成告訴人心生恐懼，並
    審酌被告之犯罪之目的、手段及犯罪後之態度等一切情狀，量處如主文所示之刑
    ，並諭知易科罰金之折算標準，以資懲儆。
據上論斷，應依刑事訴訟法第二百九十九條第一項前段，刑法第三百零五條、第五十
五條、第四十一條第一項前段，罰金罰鍰提高標準條例第一條前段、第二條，判決如
主文。
中      華      民      國    九十二    年      八      月    二十九    日
                                臺灣臺中地方法院刑事第四庭
                                      法  官  王  世  華
右正本證明與原本無異。
如不服本判決，應於判決送達後十日內向本院提出上訴狀，上訴於臺灣高等法院臺中
分院( 須附繕本 )。
                                      書記官
中      華      民      國    九十二    年      九      月      一     日
附錄法條：
刑法第三百零五條：
以加害生命、身體、自由、名譽、財產之事，恐嚇他人致生危害於安全者，處二年以
下有期徒刑、拘役或三百元以下罰金。


司法院資訊處製作；財團法人民間司法改革基金會備份。
